臺灣臺南地方法院刑事判決
                                   109年度交簡上字第67號
上  訴  人  臺灣臺南地方檢察署檢察官
被      告  林忠文


上列上訴人因被告過失傷害案件，不服本院109年度交簡字第232
號中華民國109年3月24日刑事簡易判決（聲請簡易判決處刑案號
：109年度調偵字第60號），提起上訴，被告就被訴犯罪事實為
有罪之陳述，本院管轄之第二審合議庭裁定改行簡式審判程序，
判決如下：
    主  文
上訴駁回。
    事實及理由
一、本案經本院審理結果，認第一審判決認事、用法及量刑均無
    不當，應予維持，除增列「被告林忠文於本院審理時之自白
    、國立成功大學醫學院附設醫院（下稱成大醫院）109年7月
    28日成附醫口醫字第1090012918號函暨附病歷及病情鑑定報
    告各1份（本院卷第85至146頁）、成大醫院109年9月2日成
    附醫口醫字第1090015969號函暨附蔡○宇之病情鑑定書報告1
    份（本院卷第149至153頁）、臺南市政府109年10月16日府
    交運字第1091252213號函暨附行車事故鑑定覆議委員會覆議
    意見書1份（本院卷第165至168頁）」為證據，並引用第一
    審判決書記載之事實、證據及理由（如附件）。
二、按本案被告所犯為死刑、無期徒刑、最輕本刑3年以上有期
    徒刑以外之罪，亦非屬高等法院管轄之第一審案件，其於本
    院審理中，就被訴事實為有罪之陳述，經告知簡式審判程序
    之旨，並聽取檢察官、被告之意見後，本院合議庭依刑事訴
    訟法第364條、第273條之1第1項裁定進行簡式審判程序，是
    本案之證據調查，依同法第273條之2規定，不受同法第159
    條第1項、第161條之2、第161條之3、第163條之1，及第164
    條至第170條所規定證據能力認定及調查方式之限制，合先
    敘明。
三、檢察官上訴意旨略以：據告訴人蔡○宇具狀請求上訴，其理由略
    以：
(一)告訴人傷勢已達重傷：
  　告訴人因本件車禍受有顏面骨粉碎性骨折、顱骨骨折、右側
    橈尺骨骨折、呼吸衰竭、嚴重外傷、右下犬齒區域骨壞死，
    及多處牙髓壞死等傷害，已屬重大創傷且嚴重程度到達創傷
    嚴重程度分數16分以上；且臉部疤痕及植皮部位，均無法痊
    癒，形同毀容；心靈亦受侵蝕，社交能力低於以往。應認告
    訴人所受傷害，已達於身體及健康有難治之重傷害。
(二)被告林忠文不得邀自首減刑寬典：
    自首應出於真心懺悔，且考慮是否節省偵查之勞費。本件車
    禍現場已有證人，警方可輕易掌握肇事者，被告自首節省之
    勞費有限，不應予減刑。
(三)原審量刑過輕：
    本件被告103年即犯業務過失致死罪，且當年肇事路段、時
    間、情狀，與本案高度雷同，顯未記取教訓；兼以案發後無
    慰問、道歉，或詢問告訴人有無需額外補償，致調解無進展
    。原審僅判處有期徒刑3月，顯屬過輕。
    請求撤銷原判決，另為適法之裁判等語。
四、經查：
(一)原審以本案事證明確，認被告所為，係犯修正前刑法第284
    條第2項前段之業務過失傷害罪，另因合於自首之減輕事由
    ，同時審酌被告前已曾犯業務過失致死犯行，素行已難謂佳
    ，其身為職業駕駛人，本應嚴格恪遵交通安全規則，就本件
    交通事故，其為支線道車，竟未讓幹線道車先行，致告訴人
    蔡○宇因此受有本件傷害，為肇事主因，兼衡告訴人為無照
    駕駛、駕駛普通重型機車，行經閃光黃燈路口，未注意車前
    狀況，未減速慢行，亦為肇事次因之兩造過失情節，及告訴
    人年紀甚輕，因本件交通事故，受有顏面骨粉碎性骨折、顱
    骨骨折、右側橈尺骨骨折等傷害，傷勢非屬輕微，而被告迄
    仍因賠償金額差距過大，尚未能與告訴人達成民事和解，並
    考量被告之犯後態度，於警詢時自陳國中畢業之智識程度、
    及家庭經濟狀況為勉持等一切情狀，量處有期徒刑3月，如
    易科罰金，以新臺幣1000元折算一日，核其認事用法均無違
    誤，量刑並無違法或顯然過重，亦無所科之刑罰與罪責不相
    當之瑕疵可指。
(二)又檢察官上訴主張告訴人所受傷害，已達重傷害程度一節，
    經本院函詢成大醫院之結果，該醫院認為：病人所受之顏面
    骨粉碎性骨折、顱骨骨折傷害，可經由治療回復至日常生活
    可接受之使用狀況，如進食、說話等，但因初始之顱底骨折
    ，無法百分之百恢復受傷前外觀，約恢復七成五之外觀。牙
    髓壞死、右下犬齒區域骨壞死，以及臉部皮膚之傷勢，手術
    治療後，可保留牙齒，但右下犬齒處因缺損太大，術後仍留
    有小範圍骨缺損與面部、口內疤痕，日後齒列照護仍需注意
    等語。有成大醫院109年9月2日成附醫口醫字第1090015969
    號函暨附蔡○宇之病情鑑定書報告1份（本院卷第149至153頁
    ）；故難認告訴人受有重大不治或難治之重傷害。是其此部
    分之主張，應無理由。
(三)對於未發覺之罪自首而受裁判者，得減輕其刑，刑法第62條
    前段定有明文。所謂「發覺」，乃指偵查機關知悉或有相當
    之依據合理懷疑犯罪行為人及犯罪事實而言。是自首之成立
    ，須行為人在偵查機關發覺其犯罪事實前，主動向偵查機關
    申告，並接受裁判為要件。此主動申告未經發覺之罪，而受
    裁判之法律效果，在德、美兩國係列為量刑參考因子，予以
    處理，我國則因襲傳統文化，自刑法第57條抽離，單獨制定
    第62條，成為法定減輕其刑要件。嗣後再參酌日本法例，於
    民國94年2月2日修正公布、95年7月1日施行之刑法，將自首
    由必減輕，修正為得減輕，依其修正理由所載：因自首之動
    機不一而足，為使真誠悔悟者可得減刑自新之機，而狡黠陰
    暴之徒亦無所遁飾，以符公平等旨，堪認自首規定之立法目
    的，兼具獎勵行為人悔改認過，及使偵查機關易於偵明犯罪
    之事實真相，以節省司法資源，並避免株連疑似，累及無辜
    。檢察官雖以事故現場已有證人，警方可輕易掌握肇事者，
    被告自首節省之勞費有限，不應予減刑等語，惟自首得減輕
    刑責之目的除使偵查機關易於偵明犯罪事實外，亦兼具獎勵
    行為人悔改認過，查被告於本案發生後留在現場等待司法警
    察到場處理事故並表明為肇事者，且於本案審理過程中均坦
    認犯行，已見悔悟之心，故原審考量自首減刑之立法目的及
    本案被告自首情狀後，認為應適用刑法第62條規定減輕其刑
    ，核其認事用法並無不當之處。
(四)按量刑之輕重，係事實審法院得依職權自由裁量之事項，茍
    已斟酌刑法第57條各款所列情狀而未逾越法定刑度，不得遽
    指為違法；又刑罰之量定屬法院自由裁量之職權行使，但仍
    應審酌刑法第57條所列各款事由及一切情狀，為酌量輕重之
    標準，並非漫無限制，在同一犯罪事實與情節，如別無其他
    加重或減輕之原因，下級審法院量定之刑，亦無過重或失輕
    之不當情形，則上級審法院對下級審法院之職權行使，原則
    上應予尊重（最高法院72年度台上字第6696號判決、85年度
    台上字第2446號判決意旨參照）。由上可知，法律固賦予法
    官自由裁量權，但此項裁量權之行使，並非得以恣意為之，
    仍應受一般法律原則之拘束，苟無濫用裁量權、違反比例原
    則、重要量刑事由未予斟酌之情事，尚難謂有違法或不當之
    處。本件被告所犯修正前刑法第284條第2項前段之業務過失
    傷害罪，法定刑為1年以下有期徒刑，被告為肇事主因，且
    符合自首要件，原審量處有期徒刑3月，並無濫用裁量權或
    違反比例原則。故檢察官以前揭理由，指摘原審量刑過輕提
    起上訴，經核為無理由，應予駁回。
據上論斷，依刑事訴訟法第455條之1第1項、第3項、第273條之1
第1項、第364條、第368條、第373條，判決如主文。　　
本案經檢察官粟威穆聲請以簡易判決處刑，檢察官陳擁文到庭執
行職務。
中　　華　　民　　國　 109　　年　　12　　月　　 8　　日
                  刑事第二庭    審判長法  官  鄭文祺
                                      法  官  李音儀
                                      法  官  王惠芬
以上正本證明與原本無異。
不得上訴。
                                      書記官  陳杰瑞
中　　華　　民　　國　 109　　年　　12　　月　　 8　　日
附錄本案論罪科刑法條全文
修正前中華民國刑法第284條
（過失傷害罪）
因過失傷害人者，處6月以下有期徒刑、拘役或5百元以下罰金，
致重傷者，處1年以下有期徒刑、拘役或5百元以下罰金。
從事業務之人，因業務上之過失傷害人者，處1年以下有期徒刑
、拘役或1千元以下罰金，致重傷者，處3年以下有期徒刑、拘役
或2千元以下罰金。復